臺灣高雄地方法院刑事判決　　　　　　　　　　　　　　九十一年度自字第五一號
　　自　訴　人　甲○○
　　被　　　告　丁○○
右列被告因妨害自由等案件，經自訴人提起自訴，本院判決如左：
    主  文
丁○○被訴妨害秘密部分無罪。
被訴妨害自由部分自訴不受理。
    理  由
一、自訴意旨如附件自訴狀所載。
二、無罪部分：
（一）按犯罪事實應依證據認定之，無證據不得推定其犯罪事實；又不能證明被告犯
      罪或其行為不罰者，應諭知無罪之判決；刑事訴訟法第一百五十四條、第三百
      零一條第一項分別定有明文。次按事實之認定，應憑證據，如未能發現相當證
      據，或證據不足以證明，自不能以推測或擬制之方法，以為裁判基礎；又認定
      不利於被告之事實，須依積極證據，苟積極證據不足為不利於被告事實之認定
      時，即應為有利於被告之認定，更不必有何有利之證據；又按告訴人（自訴人
      ）之指訴，原在意圖使被告受刑事處分，非有其他旁證，尚難單憑告訴人（自
      訴人）一面之詞據以論罪；此有最高法院民國（下同）四十年台上字第八六號
      、三十年上字第八一六號、七十年台上字第一０一五號判例意旨可資參照。且
      「罪疑惟輕」、「無罪推定」原本即為刑事訴訟法之大原則，尤其晚近刑事訴
      訟制度與憲法保障人權思想相結合下，該二原則益形重要，此由最高法院於九
      十年九月四日以九十年度第七次刑事庭會議決議二十五年上字第三七０六號判
      例（該判例之要旨為：審理事實之法院，對於被告之犯罪證據，應從各方面詳
      予調查，以期發現真實，苟非調查之途徑已窮，而被告之犯罪嫌疑仍屬不能證
      明，要難遽為無罪之判斷。）不再援用，亦可見其端倪。
（二）本件自訴人認被告涉犯妨害秘密罪，係以檢察官於八十九年度偵字第二四三七
      七號不起訴書處分書內之記載為唯一論據，惟訊據被告堅決否認有何妨害秘密
      犯行，辯稱：我於八十九年度偵字第二四三七七號偵查中只提出譯文給檢察官
      ，當時是我聽到潘民中與乙○○講電話，才用筆記錄下來，並沒有錄音等語。
      經查，檢察官固於八十九年度偵字第二四三七七號不起訴書處分書中載有「告
      訴人（丁○○）雖提出錄音帶證明雙方關係密切，但考其內容並無法證明雙方
      確有通姦之事實，且該錄音帶係非法竊聽乙○○住處之電話，又為被告（乙○
      ○）所否認，自不得據以為被告（乙○○）不利之認定」等語，然經本院向臺
      灣高雄地方法院檢察署函查被告於八十九年度偵字第二四三七七號偵查中是否
      有提出錄音帶，臺灣高雄地方法院檢察署函覆稱「本署辦理八十九年度偵字第
      二四三七七號被告潘民中等妨害家庭案，當事人提呈證物均附卷中，請自行查
      閱」等語，有該署九十一年三月四日丙○楠宿八九偵二四三七七字第一五三三
      二號函在卷可稽，經本院調卷查閱結果，並未發現該案卷中有何錄音帶，是被
      告上開所辯應可採信，至於檢察官於八十九年度偵字第二四三七七號不起訴書
      處分書中載有「告訴人（丁○○）雖提出錄音帶證明雙方關係密切，但考其內
      容並無法證明雙方確有通姦之事實，且該錄音帶係非法竊聽乙○○住處之電話
      ，又為被告（乙○○）所否認，自不得據以為被告（乙○○）不利之認定」等
      語，核與其卷附證物內容不符，尚難執此遽為不利於被告之認定。
（三）綜上所述各情綜合觀之，衡諸上開規定及判例意旨，尚難僅憑自訴人之指訴即
      認被告有妨害秘密之犯行，此外，復查無其他積極證據足以證明被告有何自訴
      人所指妨害秘密之犯行，此部分之犯罪不能證明，自應為無罪判決之諭知。
三、自訴不受理部分：
（一）按「自訴程序，除本章有特別規定外，準用第二百四十六條、第二百四十九條
      及前章第二節、第三節關於公訴之規定。」「案件有左列情形之一者，應諭知
      不受理之判決：三告訴或請求乃論之罪，未經告訴、請求或其告訴、請求經撤
      回或已逾告訴期間者。」，刑事訴訟法第三百四十三條、第三百零三條第三款
      分別定有明文。
（二）經查，本件自訴人自訴被告妨害自由部分，認係犯刑法第三百零六條第一項之
      無故侵入他人住宅罪，依刑法第三百零八條第一項之規定，須告訴乃論，而刑
      事訴訟法第二百三十七條第一項規定「告訴乃論之罪，其告訴應自得為告訴之
      人知悉犯人之時起，於六個月內為之」，本件自訴人認被告係於八十九年七月
      二十四日凌晨四時，未經在場之自訴人之許可，無故侵入自訴人位於高雄市左
      營區○○○路二六一巷三號五樓住宅，然自訴人竟遲至九十一年二月四日始提
      起本件自訴，顯已逾六個月之告訴期間，依照上開說明，本件自訴人自訴被告
      妨害自由部分自應諭知不受理之判決。
據上論斷，應依刑事訴訟法第三百四十三條、第三百零一條第一項、第三百零三條第
二款，判決如主文。
中      華      民      國    九十一    年      三      月    二十一    日
                                      臺灣高雄地方法院刑事第三庭
                                          法  官  孫  啟  強
右正本證明與原本無異。
如不服本判決，應於判決送達後十日內，向本院提出上訴狀。
                                          書記官  盧  雅  婷
中      華      民      國    九十一    年      三      月    二十一    日
